台灣士林地方法院刑事判決　　　　　　　　93年度自字第16號
自　訴　人　乙○○○仲介股份有限公司
代　表 人　 甲○○
自訴代理人　陳俊宏　律師
被　　　告　丙○○
　　　　　　丁○○
右二人共同
選任辯護人　陳瓊苓　律師
　　　　　　陳建瑜　律師
　　　　　　連元龍　律師
上列被告因妨害名譽等案件，經自訴人提起自訴，本院判決如左
：
    主  文
丙○○無罪。
丁○○部分管轄錯誤。
    理  由
壹、被告丙○○無罪部分
一、本件自訴意旨略以：自訴人乙○○○仲介股份有限公司（下
    稱乙○○○仲介公司）與被告丙○○所任職之永慶房屋仲介
    股份有限公司（下稱永慶房屋仲介公司）均以經營不動產仲
    介為業務，詎被告丙○○竟意圖散布於眾，於民國92年11月
    17 日 在台北市士林區○○○路○ 段348 號天母士東直營店
    書寫信函乙封寄至同路六段236 巷1 弄21號2 樓陳吳淑貞住
    處予陳吳淑貞，該信函內指稱：「前天接到客戶羅小姐電話
    中說到，乙○○○經紀人在買方未出價時，就被砍價要求降
    低總價之行為，疑似和投資客合作的案例」、「永慶和信義
    都是很好的直營店，差別就在於信義有的業務不自愛」、「
    永慶在廣告上的行銷方式，其中三種，1 ．．．．．2.流通
    房訊（信義不敢做的流通，永慶做到了）3 ．．．。」等偏
    頗不實文字，足以毀損貶抑自訴人之名譽，因認被告丙○○
    涉有刑法第310 條第2 項之誹謗罪嫌等語。
二、訊據被告丙○○雖坦承於前揭時間書寫前述信函寄予陳吳淑
    貞，惟堅決否認有前揭誹謗犯行，辯稱：前述信函係屬單純
    開發客戶之信函，所載內容均只是主觀價值判斷，並無誹謗
    之故意，更無散布於眾之意圖等語。
三、按犯罪事實應依證據認定之，無證據不得認定犯罪事實，又
    不能證明被告犯罪者，應諭知無罪之判決，刑事訴訟法第
    154條第2項、第301條第1項分別定有明文。
四、經查，被告丙○○確有書寫信函一封寄予陳吳淑貞，其內容
    詳如前述之事實，已據被告丙○○坦承不諱，並有信函影本
    乙件在卷可稽，就此部分固堪認為真實。惟按，刑法第三百
    十條誹謗罪之成立，須行為符合：（一）意圖散布於眾；（
    二）須有指摘或傳述之行為；（三）所指摘或傳述者，足以
    毀損他人名義。綜觀前開法條規定，可知行為人主觀上須有
    散布於眾之意圖，並有指摘或傳述之散布行為，始足當之。
    查被告丙○○自承前述信件除寄予陳吳淑貞外，並未再寄予
    任何第三人，且自訴人對於被告丙○○除陳吳淑貞以外，另
    曾散布前述信件寄予他人一節，無法提出積極證據以資證明
    ，尚難認被告丙○○有散布於眾之意圖，是被告丙○○所為
    核與誹謗罪之構成要件有間。此外復查無其他積極證據足資
    證明被告丙○○有自訴人所指摘之犯行，揆諸前揭說明，自
    應為被告丙○○無罪之諭知。
貳、被告丁○○管轄錯誤部分
一、自訴意旨略以：被告丁○○為永慶房屋仲介公司新生南路店
    之業務人員，其意圖散布於眾，於92年4 月4 日在同市大安
    區○○○路○ 段108 號新生直營店書寫信函乙封，寄至同路
    2 段46巷56號2 樓王美蓉住處予王美蓉，該信函內指稱：「
    在乙○○○處理過程中乙○○○一定會破壞永慶房屋，說永
    慶房屋跟買方說您的房子有什麼大缺失或者很便宜就賣了等
    等諸如此類．．．，造成您對永慶房屋的經紀人很感冒，且
    也會相當厭惡永慶房屋．．．」、「乙○○○一定會跟您說
    ，有客戶看了很喜歡，出了不錯的價位，但是後來因為被永
    慶房屋破壞，所以客戶出的價位變低，甚至不考慮了，造成
    您對永慶的不滿」等偏頗不實文字，足以毀損貶抑自訴人之
    名譽，因認被告丁○○涉有刑法第310 條第2 項之誹謗罪嫌
    等語。
二、按案件由犯罪地或被告之住所、居所或所在地之法院管轄，
    此為刑事訴訟法第五條第一項所明定。查被告丁○○之住所
    係在金門縣金城鎮賢庵里賢厝56之3 號，92年4 月4 日住在
    台北縣林口鄉新寮村1 之60號7 樓，而其犯罪地又在台北市
    大安區○○○路○ 段108 號，就被告丁○○部分自訴人向本
    院提起自訴，核與前開規定不合，自應逕為諭知管轄錯誤之
    判決。
據上論斷，應依刑事訴訟法第343 條、第301 條第1 項、第304
條，判決如主文。
中　　華　　民　　國　　94　　年　　1 　　月　　31　　日
                  刑事第六庭審判長法　官  李  育  仁
                                  法　官  黃  潔  茹
                                  法　官  姜  麗  香
以上正本證明與原本無異。
如不服本判決，應於判決送達後10日內，向本院提出上訴狀。
                                  書記官　陳　玉　珍
中　　華　　民　　國　　94　　年　　2 　　月　　2 　　日
